【裁判字號】    97,易,614
【裁判日期】    970514
【裁判案由】    毒品危害防制條例
【裁判全文】
臺灣臺北地方法院刑事判決               97年度易字第614號
公  訴  人  臺灣臺北地方法院檢察署檢察官
被      告  甲○○
選任辯護人  邱景睿律師
上列被告因毒品危害防制條例案件，經檢察官聲請簡易判決處刑
（96年度毒偵字第3927號），本院認不宜以簡易判決處刑（97年
度簡字第176 號），改依通常程序審理並判決如下：
    主  文
甲○○無罪。
    理  由
一、聲請簡易判決處刑意旨略以：被告甲○○前於民國94年間，
    因施用第二級毒品安非他命案件，經臺灣臺北地方法院以94
    年度毒聲字第337 號裁定送觀察、勒戒後，認無繼續施用毒
    品之傾向，由臺灣臺北地方法院檢察署檢察官於94年11月17
    日以94年度毒偵緝字第161 號為不起訴處分確定後，猶不知
    悔改，復基於施用第二級毒品安非他命之犯意，於96年9 月
    17日凌晨為警查獲採尿前96小時內某時，在不詳地點，施用
    第二級毒品安非他命。嗣為警於同日4 時許，在臺北縣政府
    警察局中和分局員山派出所採尿送驗後查獲，因認被告涉犯
    毒品危害防制條例第10條第2 項之施用第二級毒罪嫌等語。
二、按犯罪事實應依證據認定之，無證據不得認定犯罪事實；不
    能證明被告犯罪者，應諭知無罪之判決，刑事訴訟法第154
    條第2 項、第301 條第1 項分別定有明文。次按刑事訴訟法
    第266 條規定，起訴之效力，不及於檢察官所指被告以外之
    人，即所謂起訴對人之效力，又刑事訴訟法本不告不理之原
    則，審判之範圍，應與訴之範圍相互一致，未經起訴之部分
    ，不得為該訴訟之客體，法院無從加以審判，故起訴之範圍
    ，應以起訴書所記載之事項定其「人」及「物」之範圍，而
    起訴書所記載關於人之範圍，依刑事訴訟法第264 條第2 項
    第1 款規定，起訴書應記載被告之姓名、性別、年齡、籍貫
    、職業、住所或居所或其他足資辨別之特徵等項，係為特定
    刑罰權對象之用，即其所指之人，並非僅在於其姓名，而重
    在被偵查起訴並請求法院行使審判權之犯罪嫌疑人（最高法
    院94年度台非字第41號判決參照）。
三、本件公訴意旨認被告涉犯毒品危害防制條例第10條第2 項之
    施用第二級毒罪嫌，無非係以被告在臺北縣政府警察局中和
    分局員山派出所警詢時之自白及臺灣檢驗科技股份有限公司
    出具之濫用藥物尿液檢驗報告為主要憑據。而經本院訊問後
    ，被告堅詞否認有公訴意旨所指之犯行，辯稱：伊從未至臺
    北縣政府警察局中和分局員山派出所採尿送驗，更無於警詢
    時到場坦承不諱，伊曾因遭他人冒名簽發交通違規通知單而
    聲明異議成功之案例，顯見本件亦係他人冒其名應訊而坦承
    犯行等語。
四、經查：
  (一)臺北市交通事件裁決所以被告於96年8 月6 日晚上10時57分
    許，騎乘SE8-633 號輕型機車行經臺北縣板橋市○○路、長
    江路口時，經臺北縣政府警察局海山分局江翠派出所執勤員
    警發現其闖紅燈，遂製單舉發其「闖紅燈（直行）」之違規
    行為，而裁處被告罰鍰新臺幣4,500 元並記違規點數3 點，
    嗣經被告向臺灣臺北地方法院交通法庭聲明異議，經該庭傳
    喚證人即SE8-633 號輕型機車車主陳嘉琳，證人陳嘉琳於法
    院審理時結證稱：「伊並不認識被告，當時該車係借予案外
    人陳建佑，還車者則係案外人朱建楚」等語，臺灣臺北地方
    法院交通法庭遂以確有相當理由懷疑被告並非舉發當日騎該
    機車違規之人，而將原處分撤銷等情，業經本院依職權調閱
    臺灣臺北地方法院96年度交聲字第1397號交通案件卷宗核閱
    無訛。綜此，被告辯稱本件係他人冒其名應訊而坦承犯行等
    情，即非全然無據。
  (二)本件公訴意旨認被告涉犯毒品危害防制條例第10條第2 項之
    施用第二級毒罪嫌，無非係以被告在臺北縣政府警察局中和
    分局員山派出所警詢時之自白及臺灣檢驗科技股份有限公司
    出具之濫用藥物尿液檢驗報告為主要憑證。而經本院將該警
    詢筆錄中以「甲○○」名義所按捺之指紋送內政部警政署刑
    事警察局鑑驗結果，為：「送件偵查卷宗內，署名『甲○○
    』簽名處指紋3 枚，經比對結果與本局檔存甲○○指紋卡之
    指紋不符；復輸入電腦比對、確認結果，與本局檔存朱建楚
    指紋卡之右拇指指紋相符」，此有該局97年4 月7 日刑紋字
    第0970045281號鑑驗書在卷可稽（本院卷第19頁），核與前
    述證人陳嘉琳證稱舉發交通違規當日係朱建楚還車之情相符
    。綜此，被告辯稱係遭他人於警局冒名一節，應堪採信。
五、綜上所述，被告既非本件犯罪行為之人，本院又查無其他積
    極證據足資證明被告有公訴意旨所指之犯行，參照前述法條
    規定及判例意旨所示，自應為被告無罪之諭知。
據上論斷，應依刑事訴訟法第284 條之1 、第301 條第1 項，判
決如主文。
本案經檢察官高怡修到庭執行職務。
中    華    民    國    97    年    5     月    14    日
                        刑事第六庭法  官  林孟皇
本正本證明與原本無異。
如不服本判決，應於收受送達後10日內向本院提出上訴書狀，其
未敘述上訴之理由者並得於提起上訴後20日內向本院補提理由書
（均須按他造當事人之人數附繕本）。
                                  書記官  宋德華
中    華    民    國    97    年    5     月    14    日


司法院資訊處製作；財團法人民間司法改革基金會備份。
